臺灣新竹地方法院刑事判決
                                       111年度訴字第80號
公  訴  人  臺灣新竹地方檢察署檢察官
被      告  余冠輝


上列被告因詐欺案件，經檢察官提起公訴（110年度偵字第10499
號），被告於本院準備程序為有罪之陳述，經本院裁定進行簡式
審判程序獨任審理，判決如下：
    主  文
甲○○成年人故意對少年以網際網路對公眾散布而犯詐欺取財罪，
處有期徒刑柒月。
未扣案之犯罪所得新臺幣壹仟元沒收，於全部或一部不能沒收或
不宜執行沒收時，追徵其價額。 
    事  實
一、甲○○於民國110年4月26日業已將其所有之美利達廠牌腳踏車
    售出，卻仍意圖為自己不法之所有，基於以網際網路對公眾
    散布而詐欺取財之犯意，在「腳踏車全新二手自由買賣」社
    團內徵求腳踏車之貼文下方，持續以其暱稱「余小六」之名
    義張貼販售美利達廠牌腳踏車之不實訊息，適有少年陳○皓
    （94年9月生，真實姓名及年籍均詳卷）瀏覽後誤信為真，
    而於110年5月23日下午起，以臉書通訊軟體即時通聯繫甲○○
    ，甲○○於對話過程中明知其為12歲以上未滿18歲之少年，仍
    向其詐稱：可以新臺幣（下同）6,000元販售腳踏車，惟須
    先匯款1,000元作為訂金，再以面交方式交付云云，致陳○皓
    陷於錯誤，委由其父親乙○○於110年5月28日下午1時42分許
    （起訴書誤載為1時32分許，應予更正），匯款1,000元至甲
    ○○所指定王文傑（所涉詐欺罪嫌，刻由臺灣臺南地方檢察署
    偵查中）所有之第一商業銀行帳號00000000000號帳戶（下
    稱一銀帳戶）內。甲○○旋於同日前往址設新竹縣○○鄉○○路○
    段000號之萊爾富便利商店竹縣寶山店內，持前揭一銀帳戶
    之簽帳金融卡扣款消費1,000元。嗣陳○皓之父乙○○察覺有異
    並報警處理，始悉上情。
二、案經乙○○訴由臺南市警察局第三分局報請臺灣新竹地方檢察
    署檢察官偵查起訴。
    理  由
一、本件被告甲○○所犯之罪，並非法定刑為死刑、無期徒刑或
    最輕本刑3 年以上有期徒刑之罪，亦非高等法院管轄第一審
    之案件，而被告於準備程序進行中就被訴事實已為有罪之陳
    述，經本院告知簡式審判程序之旨，並聽取檢察官及被告之
    意見後，本院乃依刑事訴訟法第273 條之1 第1 項規定，裁
    定進行簡式審判程序，合先敘明。
二、訊據被告對於上揭詐欺取財犯行於本院準備及簡式審判程序
    時均坦承不諱（見本院卷第38-39頁、第42、77-78頁），復
    有證人即告訴人乙○○於警詢中、證人王文傑於警詢及偵查中
    之證述可佐（見偵卷第5-8頁、第118-118頁反面），另有第
    一商業銀行總行110年6月22日一總營集字第66024號函暨所
    檢附之王文傑帳號開戶資料及交易明細、第一商業銀行竹溪
    分行110年7月14日一竹溪字第00100號函、被害人與被告之
    即時通訊息對話截圖、被告之臉書留言截圖、乙○○之網路銀
    行交易截圖、被告所持用之行動電話門號0000000000號申請
    人資料及通聯記錄、第一商業銀行竹溪分行110年11月19日
    一竹溪字第00162號函暨所檢附之王文傑帳號交易、簽帳明
    細及開戶申請書、GOOGLE地圖截圖、被告庭呈面交腳踏車照
    片在卷可參（見偵卷第第16-19頁、第23-39頁、第75-97頁
    、第106-116頁、第121頁；本院卷第81、83頁），足見被告
    之自白與事實相符，本件犯行至堪認定，應依法論處。
三、核被告所為，係犯刑法第339 條之4 第1 項第3 款以網際網
    路對公眾散布而犯詐欺取財罪。又成年人教唆、幫助或利用
    兒童及少年犯罪或與之共同實施犯罪或故意對其犯罪者，加
    重其刑至二分之一，兒童及少年福利與權益保障法第112條
    第1項前段定有明文。查被告係79年10月生，於行為時為滿2
    0歲之成年人，被害人陳○皓則係94年9月生，案發時為12歲
    以上未滿18歲之少年，是被告故意對少年以網際網路對公眾
    散布而犯詐欺取財罪，應依兒童及少年福利與權益保障法第
    112條第1項前段規定，加重其刑。公訴意旨原漏載前開規定
    ，業據檢察官當庭補充（見本院卷第76頁），本院並予被告
    一併辯論之機會，自無礙於被告防禦權。又起訴書並未記載
    被告構成累犯之情事，本院參照最高法院110年度台上大字
    第5660號裁定意旨，僅將被告之前科紀錄列入刑法第57條第
    5款「犯罪行為人之品行」之量刑審酌事由，不論被告是否
    構成累犯規定而加重其刑，附此敘明。
四、刑法第59條規定，犯罪之情狀顯可憫恕，認科以最低度刑仍
    嫌過重者，得酌量減輕其刑。法務部立法說明中指出：本條
    所謂「犯罪之情狀可憫恕」，自係指裁判者審酌刑法第57條
    各款所列事項以及其他一切與犯罪有關之情狀之結果，認其
    犯罪足堪憫恕者而言。若有情輕法重之情形者，裁判時本有
    刑法第59條酌量減輕其刑規定之適用（司法院釋字第263 號
    解釋意旨可資參照），從而其「情輕法重」者，縱非客觀上
    足以引起一般同情，惟經參酌該號解釋並考量其犯罪情狀及
    結果，適用刑法第59條之規定酌減其刑，應無悖於社會防衛
    之刑法機能，最高法院81年度台上字第865 號判決意旨可資
    參照。本件被告所犯之罪，固值非難，然同為該等犯行，犯
    罪情節未必盡同，造成危害之程度自屬有異，法律科處此類
    犯罪，所設之法定最低本刑卻屬相同，實與比例原則有違。
    衡諸本件犯罪所得非鉅，犯罪手段尚屬平和無涉及暴力情事
    ，且被告坦承犯行並多次表達賠償意願，雖因告訴人乙○○因
    工作在身且無調解意願未能到庭而賠償未果（見本院卷第53
    頁），仍可見被告經過本案偵查、審理程序，已知所悔悟，
    綜觀上情，本院認縱宣告法定最低刑度仍猶過重，爰依刑法
    第59條規定酌減其刑。被告有前開加重減輕規定之適用，依
    刑法第71條第1項之規定，先加後減之。　　
五、爰審酌參以被告之前案記錄，足見其素行非佳，又不思以正
    當途徑獲取財物，明知被害人為少年，仍為求一己私利而任
    意詐騙他人，致被害人受有財產損害，所為實值非難；考量
    被告犯後能坦承犯行並表達賠償意願，態度尚可，兼衡其自
    承教育程度為高中畢業，案發迄今均擔任清潔工作，目前另
    外幫忙家裡照顧果園，月收2萬5千元至3萬元，未婚，無未
    成年子女，現與爺爺奶奶同住，暨本件犯罪之目的、手段、
    告訴人所受損害等一切情狀，量處如主文所示之刑，以示懲
    儆。
六、被告本件犯罪所得1,000元，應依刑法第38條之1 第1 項規
    定宣告沒收，於全部或一部不能沒收或不宜執行沒收時，依
    同條第3 項規定，追徵其價額。 
據上論斷，應依刑事訴訟法第273 條之1 第1 項、第299 條第1
項前段，判決如主文。
本案經檢察官葉子誠提起公訴，檢察官黃嘉慧到庭執行職務。
中    華    民    國   111    年    5    月    31    日
                  刑事第六庭  法  官   林涵雯
以上正本證明與原本無異。
如不服本判決應於收受本判決後20日內向本院提出上訴書狀，上
訴書狀應敘述具體理由。上訴書狀未敘述上訴理由者，應於上訴
期間屆滿後20日內補提理由書狀於本院(均須按他造當事人之人
數附繕本 )「切勿逕送上級法院」。 
中　　華　　民　　國　　111 　年　　5 　　月　　31　　日
                              書記官  林汶潔
附錄本案論罪科刑法條：
中華民國刑法第339條之4
犯第三百三十九條詐欺罪而有下列情形之一者，處一年以上七年
以下有期徒刑，得併科一百萬元以下罰金：
一、冒用政府機關或公務員名義犯之。
二、三人以上共同犯之。
三、以廣播電視、電子通訊、網際網路或其他媒體等傳播工具，
   對公眾散布而犯之。
前項之未遂犯罰之。